【裁判字號】    92,交上易,556
【裁判日期】    921218
【裁判案由】    過失傷害
【裁判全文】
臺灣高等法院刑事判決                          九十二年度交上易字第五五六號
    上  訴  人
    即  被  告  甲○○
右上訴人因過失傷害案件，不服臺灣板橋地方法院九十二年度交易字第四四三號，中
華民國九十二年九月二十四日第一審判決（起訴案號：臺灣板橋地方法院檢察署九十
二年度偵字第一一九０九號），提起上訴，本院判決如左：
    主  文
原判決撤銷。
甲○○從事業務之人，因業務上之過失傷害人，處拘役伍拾日，如易科罰金，以參佰
元折算壹日。緩刑參年。
    事  實
一、甲○○係計程車司機，為從事駕駛業務之人，於民國（下同）九十一年十二月十
    三日十二時許，駕駛車號Ｇ三｜一０五號營業小客車，沿臺北縣中和市○○路○
    段慢車（外側）道往臺北縣板橋市方向行駛，行經中和市○○路○段二三二巷口
    前，欲搭載路旁招呼之乘客而由慢車道向右變換至路邊準備停車之際，本應注意
    汽車行駛時，駕駛人應注意兩車併行之間隔，並隨時採取必要之安全措施，且汽
    車在雙向四車道行駛而變換車道時，應讓直行車先行，並注意安全距離，而依當
    時天候晴、日間自然光線、路面狀態乾燥無缺陷、無障礙物、視距良好等情形，
    尚無不能注意之情事，竟疏未注意，即貿然變換車道往右側路邊停靠；斯時適有
    乙○○騎乘車號ＵＥＩ｜四九０號輕型機車，亦沿中和市○○路○段往板橋市方
    向行駛於右後方同向慢車道上，行至中山路二段二三二巷口前，驟見左前方慢車
    道上由甲○○駕駛之前開營業小客車突然向右變換車道至路邊停靠，雖緊急煞車
    仍閃避不及，遂與甲○○所駕駛前揭營業小客車右側後視鏡發生擦撞，因而人車
    倒地，致乙○○受有右側股骨骨折之傷害。甲○○於肇事後隨即委請路人報警處
    理，嗣於有偵查犯罪職務之員警前往現場處理時，即向據報前來尚不知何人犯罪
    之員警自首並坦承肇事。
二、案經乙○○訴由臺北縣政府警察局中和分局報請臺灣板橋地方法院檢察署檢察官
    偵查起訴。
    理  由
一、訊據被告甲○○在本院審理中，對於前揭時地駕駛Ｇ三｜一０五號營業小客車，
    欲搭載路旁招呼之乘客而由慢車道向右變換至路邊準備停車之際，疏未注意遵守
    汽車行駛時，駕駛人應注意兩車併行之間隔，並隨時採取必要之安全措施，且汽
    車在雙向四車道行駛而變換車道時，應讓直行車先行，並注意安全距離之規定，
    即貿然變換車道往右側路邊停靠，使告訴人乙○○騎乘之ＵＥＩ｜四九０號輕型
    機車，見狀雖緊急煞車仍閃避不及，而與被告所駕駛前揭營業小客車右側後視鏡
    發生擦撞，因而人車倒地，致乙○○受有右側股骨骨折傷害之事實，均坦承不諱
    。核與告訴人乙○○指訴之情節相符，並有道路交通事故調查報告表一份、道路
    交通事故補充資料表一紙、現場照片十四幀，及有國立臺灣大學醫學院附設醫院
    診斷證明書一紙在卷可稽。復查，本案肇事之路段，為雙向各有一線快車道、一
    線慢車道；肇事前被告駕駛之Ｇ三｜一０五號營業小客車，及告訴人乙○○騎乘
    之ＵＥＩ｜四九０號輕型機車，均係在外側（慢車）道上行駛；嗣被告因欲搭載
    路旁招呼之乘客而突然由慢車道向右變換至路邊準備停車，告訴人見狀雖緊急煞
    車仍閃避不及，遂與被告所駕駛前揭營業小客車右側後視鏡發生擦撞，因而人車
    倒地，有道路交通事故調查報告表一份、現場照片十四幀在卷可查（見偵查卷第
    七頁，第二十頁至第二十六頁）。原判決認定：被告應是於發現路旁有客人招停
    時，隨即「由快車道變換至慢車道」乙節，尚有誤會，併此敘明。次按汽車行駛
    時，駕駛人應注意兩車併行之間隔，並隨時採取必要之安全措施，又汽車在雙向
    四車道行駛，於變換車道時，應讓直行車先行，並注意安全距離，道路交通安全
    規則第九十四條第三項、第九十八條第一項第六款分別定有明文。本件被告駕駛
    營業小客車行至肇事地點，欲搭載乘客而由慢車道變換至路邊欲臨時停車時，本
    應注意兩車併行之間隔，並隨時採取必要之安措施，且其係由快車道變換至慢車
    道，應讓直行慢車道之機車先行，並注意安全距離，而依當時天候晴、日間自然
    光線、路面狀態乾燥無缺陷、無障礙物、視距良好等情形，並無不能注意之情事
    ，竟疏未注意，貿然向右變換至路邊，未讓同向直行於慢車道上在其右後側由告
    訴人所騎乘之機車先行，使告訴人所騎乘之前開機車閃避不及，以致擦撞肇事，
    造成告訴人受有前揭傷害，被告就本件車禍之發生確有過失甚明；且被告之前揭
    過失行為與告訴人所受前開傷害間，復有相當因果關係，亦可認定。本案事證已
    臻明確，被告過失犯行洵堪認定。
二、被告甲○○係計程車司機，為從事駕駛業務之人，核其所為，係犯刑法第二百八
    十四條第二項前段之業務過失傷害罪。查被告於本件車禍肇事後隨即委請路人報
    警處理，並對據報前來處理本件車禍而尚不知何人犯罪之員警自首並坦承肇事，
    此業據被告供明在卷，並有偵辦交通事故案件「涉嫌人是否自首」調查表一份在
    卷足憑；參諸被告未逃避偵審之事實，堪認被告確有對於未發覺之上開過失犯罪
    自首而受裁判之情，應依刑法第六十二條前段之規定減輕其刑。
三、原審據以論罪科刑，固非無見。惟查，肇事前被告駕駛之Ｇ三｜一０五號營業小
    客車，及告訴人乙○○騎乘之ＵＥＩ｜四九０號輕型機車，均係在外側（慢）車
    道上行駛；嗣被告因欲搭載路旁招呼之乘客而突然由慢車道向右變換至路邊準備
    停車，告訴人見狀雖緊急煞車仍閃避不及，遂與被告所駕駛前揭營業小客車右側
    後視鏡發生擦撞，因而人車倒地，已如前述；原判決認定被告應是於發現路旁有
    客人招停時，隨即「由快車道變換至慢車道」乙節，尚有誤會。被告之上訴意旨
    以：伊本來就是在慢車道，並不是由快車道靠過來等語，指摘原判決不當，為有
    理由；應由本院將原判決撤銷改判。爰審酌被告並無不良前科，素行尚稱良好，
    兼衡被告之生活狀況、智識程度，此次犯罪之過失程度，犯罪所生之危害，及犯
    後已坦承犯行之態度等一切情狀，量處如主文所示之刑，並諭知易科罰金之折算
    標準。
四、末查，被告前未曾犯有期徒刑以上之罪，有本院被告全國前案紀錄表在卷可稽；
    其因一時不慎而有過失犯行，犯後已與被害人成立和解賠償新臺幣六萬元，有臺
    北縣中和市調解委員會調解筆在卷可查；其經此論罪科刑，當知警惕，信無再犯
    之虞，本院審酌其過失之程度等一切情狀，因認其所受刑之宣告以暫不執行為適
    當，爰併宣告緩刑三年，以啟自新。
五、據上論結，應依刑事訴訟法第三百六十九條第一項前段、第三百六十四條、第二
    百九十九條第一項前段，刑法第二百八十四條第二項前段、第六十二條前段、第
    四十一條第一項前段、刑法第七十四條第一款，罰金罰鍰提高標準條例第一條前
    段、第二條，判決如主文。
本案經檢察官田炳麟到庭執行職務。
中      華      民      國    九十二    年     十二     月     十八     日
                              臺灣高等法院刑事第十二庭
                                  審判長法  官   劉  景  星
                                        法  官   陳  志  洋
                                        法  官   陳  博  志
右正本證明與原本無異。
不得上訴。
                                        書記官   陳  嘉  文
中      華      民      國    九十二    年     十二     月    二十二    日
附錄本案論罪科刑法條全文
刑法第二百八十四條：
因過失傷害人者，處六月以下有期徒刑、拘役或五百元以下罰金。致重傷者，處一年
以下有期徒刑、拘役或五百元以下罰金。
從事業務之人，因業務上之過失傷害人者，處一年以下有期徒刑、拘役或一千元以下
罰金。致重傷者、處三年以下有期徒刑、拘役或二千元以下罰金。


司法院資訊處製作；財團法人民間司法改革基金會備份。
